【裁判字號】    89,交上訴,15
【裁判日期】    890330
【裁判案由】    公共危險等
【裁判全文】
臺灣高等法院高雄分院刑事判決    八十九年度交上訴字第一五號
    上訴人  台灣屏東地方法院檢察署檢察官
    被  告  甲○○
右上訴人因被告公共危險等案件，不服臺灣屏東地方法院八十八年度交訴字第一七六
號中華民國八十八年十二月三十一日第一審判決（起訴案號：臺灣屏東地方法院檢察
署八十八年度偵字第六六七五號），提起上訴，本院判決如左：
      主      文
原判決撤銷。
甲○○因過失致人於死，處有期徒刑捌月。又駕駛動力交通工具肇事，致人死而逃逸
，處有期徒刑壹年貳月。應執行有期徒刑壹年陸月。
      事      實
一、甲○○於八十八年十月三日凌晨五時許，駕駛其同事溫秋玲所有車號ＯＶＮ─六
    三九號機車，沿屏東市○○路由屏東往九如方向由南向北行駛，應注意並能注意
    車前狀況，並隨時保持必要之安全措施，然因前曾飲酒無法集中注意力（有無涉
    及公共危險部分，未據起訴），竟疏未注意，而於該路三七０之一號前自後撞擊
    同向在前推牽腳踏車行走之楊新潭，致楊新潭受有頭皮撕裂傷、臉部擦傷、左右
    腓脛骨骨折、四肢多處擦傷及右小腿撕裂傷之傷害；詎甲○○明知其肇事致楊新
    澤受傷倒地應予救治，竟另行起意不予送醫急救即加速逃逸；嗣於同日上午十一
    時三十分許，經警依現場遺留之機車碎片及後照鏡而循線至屏東市寶健醫院急診
    室查獲甲○○。楊新潭經送醫急救，延至八十九年一月十五日，因車禍傷重引起
    敗血症不治死亡。
二、案經屏東縣警察局屏東分局報請臺灣屏東地方法院檢察署檢察官偵查起訴。
      理      由
一、右開事實，業據被告甲○○於偵查中、原審及本院供承不諱，核與被害人楊新澤
    於警訊證述，告訴人乙○○於警訊及本院指訴，目擊證人魏正明於警訊證述之情
    節相符，並有道路交通事故調查報告表、驗傷診斷書各一紙及相片七幀在卷可稽
    。而被害人楊新澤因本件車禍受傷經送醫急救，因傷重延至八十九年一月十五日
    ，引起敗血症不治死亡之事實，復經檢察官督同法醫師前往相驗屬實，有臺灣屏
    東地方法院檢察署相驗屍體證明書影本一紙在卷可稽。
二、按汽車（包括機器腳踏車）行駛時，駕駛人應注意車前狀況，並隨時採取必要之
    安全措施，道路交通安全規則第九十四條第三項訂有明文。經查被告駕車自後撞
    及推牽腳踏車之被害人，而依當時情形，又無不能注意之情形，乃竟疏於注意及
    此，致肇本件車禍，且使被害人倒地受傷後逃逸，被害人經送醫急救不治死亡，
    其有過失致死及肇事逃逸等情，已臻明確。又被害人既因本件車禍死亡，與被告
    之過失行為間即有相當因果關係，被告之犯行，足堪認定。
三、核被告過失致人於死之行為，係犯刑法第二百七十六條第一項之過失致死罪，公
    訴人以被告係犯刑法第二百八十四條第一項前段之過失傷害罪起訴，惟被害人因
    本件車禍傷重延至八十九年一月十五日不治死亡，已如前述，起訴法條尚有未洽
    ，應予變更。又被告駕駛動力交通工具肇事，致人於死而逃逸之行為，係犯刑法
    第一百八十五條之四之肇事遺棄罪。又被告以上所犯二罪間，犯意各別，罪名亦
    殊，應予分論併罰。又被告酒後駕車，雖未據測定其酒精值，此部分亦未據起訴
    ，然本件車禍係被告飲酒後駕車自後撞及被害人，業據其供承在案，是其顯已有
    酒醉致未能注意情事，自應依道路交通管理處罰條例第八十六條第一項規定加重
    其過失致死罪部分刑責。
四、原審予以被告論科，固非無見，惟查本件車禍發生後，被害人因傷重送醫急救，
    延至八十九年一月十五日死亡之事實，已如前述，被告所為係犯刑法第二百七十
    六條第一項之過失致死罪及第一百八十五條之四之肇事致人於死之肇事逃逸罪，
    而原審未及審酌，仍就被告之行為依過失傷害等罪論科，自有未合。公訴人上訴
    意旨，執此指摘原判決不當，為有理由，自應由本院將原判決撤銷改判。審酌被
    告犯後雖坦承犯行，惟迄今仍未與告訴人達成民事和解，及肇事逃逸情節非輕等
    一切情狀，分別量處如主文所示之刑，並定其應執行刑有期徒刑一年六月，以示
    儆懲。
據上論結，應依刑事訴訟法第三百六十九條第一項前段、第三百六十四條、第二百九
十九條第一項前段、第三百條、刑法第二百七十六條第一項、第一百八十五條之四、
第五十一條第五款、道路交通管理處罰條例第八十六條第一項、罰金罰鍰提高標準條
例第一條前段，判決如主文。
本案經檢察官羅正平到庭執行職務。
中    華    民    國     八十九     年       三       月     三十     日
                              臺灣高等法院高雄分院刑事第三庭
                                  審判長法官  莊秋桃
                                        法官  陳中和
                                        法官  謝宏宗
右正本證明與原本無異。
肇事遺棄罪部分如不服本判決，應於判決送達後十日內向本院提出上訴狀，其未述
理由者並應於提出上訴狀後十日內向本院補提理由書（應附繕本)。
過失死亡罪部分不得上訴。
                                      書記官  陳靖華
中    華    民    國     八十九     年       四       月       五     日
附錄：本判決論罪科刑法條：
刑法第二百七十六條第一項
因過失致人於死者，處二年以下有期徒刑、拘役或二千元以下罰金。
刑法第一百八十五條之四
損壞或壅塞陸路、水路、橋樑或其他公眾往來之設備或以他法致生往來危險者，處五
年以下有期徒刑、拘役或五百元以下罰金。
因而致人於死者，處無期徒刑或七年以上有期徒刑。致重傷者，處三年以上十年以下
有期徒刑。
第一項之未遂犯罰之。
                                                                        Ｄ


司法院資訊處製作；財團法人民間司法改革基金會備份。
